【裁判字號】    92,訴,794
【裁判日期】    920806
【裁判案由】    清償債務
【裁判全文】
臺灣桃園地方法院民事判決  九十二年度訴字第七九四號
    原      告  甲○○○
    訴訟代理人  鄧湘全律師
    被      告  乙○○○
    兼
    訴訟代理人  丙○○
右當事人間請求清償債務事件，本院判決如左：
    主    文
被告應連帶給付原告新台幣壹佰拾伍萬壹仟玖佰元及自民國九十二年五月十五日起
至清償日止，按年息百分之五計算之利息。
訴訟費用由被告連帶負擔。
本判決關於被告乙○○○應給付部分得假執行；關於被告丙○○應給付部分，於原告
以新台幣肆拾伍萬壹仟元為被告丙○○供擔保後，得假執行。
    事    實
甲、原告方面：
一、聲明：如主文第一項所示，並陳明願供擔保，請准宣告假執行。
二、陳述：被告乙○○○先後於民國（下同）八十九年一月及同年八月各招募一互助
    會，每月會款分別為新台幣（下同）二萬元及一萬元，底標為二千元及一千元，
    原告各參加二會，期間原告均正常繳納會款，並於九十一年間得標其中二萬元之
    會，惟被告乙○○○並未依時取得會款，僅交付其配偶即被告丙○○簽發，面額
    分別為三十五萬元、三十萬元，發票日分別為九十一年十月二十七日、九十一年
    十一月三十日，付款銀行均為中國信託商業銀行中壢分行之支票二紙與原告（實
    際應付會款金額超過前開款項），該支票經提示付款，竟遭退票而不獲付款，而
    被告乙○○○所招募之互助會於不久後亦宣告倒會。經原告與被告乙○○○結算
    所欠會款，兩造確認以一百三十五萬一千九百元為會款債務總額，被告丙○○並
    承諾願負責清償前揭會款債務，惟迄未清償，爰依合會及債務承擔之法律關係，
    提起本件訴訟。
三、證據：提出憑單一件、互助會單、支票及退票理由單各二件為證，並聲請訊問證
    人胡鳳琴、湯明山。
乙、被告方面：
一、聲明：原告之訴駁回。
二、陳述：被告二人確有積欠原告一百三十五萬一千九百元之會款債務，然目前身邊
    無現款，僅餘土地一筆，願將等同會款金額之土地應有部分移轉登記與原告，或
    於該筆土地出售後，以售得價金清償系爭會款債務。
    理    由
一、原告主張被告乙○○○積欠原告會款債務一百三十五萬一千九百元，並經被告丙
    ○○加入為債務人，而與被告乙○○○就同一債務各負全部給付之責任等事實，
    業據其提出與所述相符之憑單、互助會單、支票及退票理由單等件為證，並經被
    告乙○○○、丙○○自認屬實，原告之主張堪予採信。
二、至被告辯稱：目前無現款，無力清償，願以其所有土地應有部分抵償系爭債務云
    云。惟按金錢債務之清償須依契約本旨交付金錢，始能發生履行之效力，至代物
    清償，未得債權人之承諾，自不得謂已將應行清償之標的物提出給付，而主張不
    負遲延之責，最高法院十八年上字第一三一八號判例意旨可資參照。經查：本件
    被告既未經原告同意以土地（權利之移轉）作價抵償債務，自應依債務本旨交付
    金錢，至其有無清償能力，係執行之問題，不得據為不負給付義務之抗辯，被告
    前揭所辯，核與本件會款及債務承擔之法律關係無涉，自無足採。從而，原告訴
    請被告連帶給付一百三十五萬一千九百元及自起訴狀繕本送達翌日即九十二年五
    月十五日起至清償日止，按年息百分之五計算之利息，為有理由，應予准許。
三、原告聲請傳訊證人胡鳳琴、湯明山，無非要證明被告丙○○同意加入為債務人之
    事實，然此事實業經被告自認在卷，無調查必要，附此敘明。
四、本件關於被告乙○○○應給付部分，係本於合會有所請求而涉訟，應依民事訴訟
    法第三百八十九條第一項第三款規定，依職權宣告假執行。另被告丙○○應給付
    部分，原告陳明願供擔保，請求宣告假執行，核無不合，茲酌定相當之擔保金額
    ，予以准許。
五、據上論結，原告之訴為有理由，依民事訴訟法第八十五條第二項、第三百八十九
    條第一項第三款、第三百九十條第二項，判決如主文。
中      華      民      國    九十二    年      八      月      六      日
                                        臺灣桃園地方法院民事第二庭
~B法  官  劉佩宜
右為正本係照原本作成
如對本判決上訴須於判決送達後廿日內向本院提出上訴狀
中      華      民      國    九十二    年      八      月      四      日
~B書  記  官  吳仁心


司法院資訊處製作；財團法人民間司法改革基金會備份。
